【裁判字號】    90,上易,1696
【裁判日期】    901030
【裁判案由】    詐欺
【裁判全文】
臺灣高等法院刑事判決                            九十年度上易字第一六九六號
    上  訴  人
    即自訴人    乙○○
                丁○○○
    自訴代理人  丙○○
    被      告  甲○○
右列上訴人因被告犯詐欺罪案件，不服板橋地方法院八十九年度自字第一七五號，中
華民國九十年一月十六日第一審判決，提起上訴，本院判決如左：
     主  文
原判決撤銷。
甲○○連續意圖為自己不法之所有，以詐術使人將本人之物交付，處有期徒刑月，
如易科罰金，以佰元折算壹日。
     事  實
一、甲○○基於概括之犯意，於民國八十六年二、三月間，在桃園縣桃園市○○街四
    七七號丁○○○家中，以投資外匯為由，向丁○○○詐稱炒作外匯獲利投資報酬
    率高，利潤遠超過定存利息，遊說丁○○○出資參與投資，並告稱炒作美金外匯
    以美金萬元為單位，錢不夠可幫忙代墊，使丁○○○信以為真陷於錯誤，於同年
    五月間，將新台幣（下同）五十萬元定期存款解約，於上址將五十萬元現金交付
    給甲○○，甲○○因而詐得五十萬元，嗣為虛應故事，並於一個月後交付丁○○○三萬餘元，謊稱為投資之獲利，唯恐事跡敗露，事後又提出外匯收支或交易申
    報書以為虛應。於八十六年十二月間，甲○○又在桃園縣桃園市○○街四六七之
    一號乙○○家中，以其為利基金融集團工作，並提出投資炒作外匯之相關文件供
    乙○○簽署，使乙○○陷於錯誤，於當日將一百萬元之定期存款解約交付甲○○
    ，而詐得一百萬元，經乙○○要求匯款收據時，甲○○唯恐事跡敗露，虛稱台北
    當地銀行美元現鈔不足尚未換取外匯，並稱該一百萬元已經放進公司保險箱無法
    拿出，而僅於翌日交付申報書及不明受款人之匯款單予乙○○，並於一個月後交
    付乙○○美金二百八十六元以為虛應，經乙○○發覺有異要求取回款項，甲○○
    即以外國尚在作業，無法立即取回為幌子拖延，其後即逃匿無蹤，乙○○、丁○○○始發覺受騙。
二、案經自訴人提起自訴。
    理  由
一、被告甲○○於原審訊問時，矢口否認有右開犯罪事實，辯稱：自訴人投資之款項
    伊均直接拿給住在香港台灣名字叫陳志偉之公司同事投資，伊雖鼓吹自訴人投資
    外匯，並告訴自訴人這種投資報酬率很高，比較不會虧錢，但取自自訴人之款項
    確有購買外匯馬克情事，是後來第二次拿錢給伊朋友時，伊朋友才告知這種投資
    風險很大，伊亦轉知自訴人，伊曾匯款項二次給自訴人，但其後投資失利，伊公
    司且已關閉，並無詐欺之意思云云。
二、經查，被告交給自訴人丁○○○之外匯收支或交易申報書，未見銀行收迄之戳章
    ，申報日期為八十六年十一月二十八日，與自訴人丁○○○提出款項之日期亦相
    去甚遠；被告另提出給自訴人乙○○之申報書，雖有銀行戳章，惟受款地區國別
    為美國，並以觀光支出為匯款事由，均不能證明確有投資事實。且投資買賣外匯
    ，不管是經由如何管道，均應會有投資之資料，被告竟辯稱沒有資料，直接把錢
    交給朋友云云（見原審卷第三九頁）。而本件投資金額合計達一百五十萬元，被
    告交給友人投資竟無任何收受之資料，亦無任何購買外匯或投資之交易明細或對
    帳單可供勾稽，顯與常情不符，所辯難以採信。至於被告於一個月後曾交給自訴
    人丁○○○、乙○○各新台幣三萬餘元及美金二百八十六元，雖為自訴人所是認
    ，且有相關匯款單據可按，然何以會有該等金錢，是否確為投資獲利，亦無任何
    資料可供查核，被告以其有該等匯款，認僅係投資失利，即不可採。況一百五十
    萬元之外匯買賣投資，竟在短期間內，損失怠盡，亦難想像。足見被告係以幫忙
    投資外匯為藉口，使自訴人陷於錯誤而交付金錢，其有不法所有之意圖而施用詐
    術甚明。被告嗣雖於原審審理中與自訴人達成和解，然此僅能作為本案量刑之參
    考，尚不足以阻卻其罪行。本件事證明確，被告詐欺犯行堪予認定。
二、核被告所為，係犯刑法第三百三十九條第一項之詐欺取財罪。其先後二次犯行，
    時間緊接，犯罪構成要件相同，顯係基於概括犯意為之，應依連續犯規定論以一
    罪，並依法加重其刑。原審據以論罪科刑，原非無見。惟被告於原審與自訴人達
    成和解後，僅給付部分金額，於獲原審諭知緩刑後即分文未付，已經自訴人指訴
    在卷，足見被告與自訴人和解，係在博取法院同情，非真有和解及悔悟之意，原
    審以被告已與自訴人和解而量處被告有期徒刑三月，並以被告前未曾受有期徒刑
    以上刑之宣告，僅因一時誤念致觸刑章，應無再犯之虞，以所宣告之刑，暫不執
    行為適當，併予宣告緩刑二年，尚有未洽。自訴人上訴指摘原判決不當為有理由
    ，自應由本院撤銷改判。並審酌被告施用詐術使人陷於錯誤而詐欺取財之金額達
    一百餘萬元，犯罪所用手段及所生危害非輕且犯罪後仍虛與自訴人和解，不思悔
    悟等一切情狀，量處如主文所示之刑。又被告行為後，刑法第四十一條業於九十
    年一月十日經總統公布施行，於同年月十二日生效，修正為：「犯最重本刑為五
    年以下有期徒刑以下之刑之罪，而受六個月以下有期徒刑或拘役之宣告，因身體
    、教育、職業、家庭之關係或其他正當事由，執行顯有困難者，得以一元以上三
    元以下折算一日，易科罰金。但確因不執行所宣告之刑，難收矯正之效，或難以
    維持法秩序者，不在此限。」「併合處罰之數罪，均有前項情形，其應執行之刑
    逾六月者，亦同」，比較修正前刑法第四十一條之規定，以修正後條文較有利於
    被告，爰併依修正後刑法第四十一條之規定諭知易科罰金之折算標準。
三、被告經本院合法傳喚，無正當理由未到庭，爰不待其陳述，逕行判決。
據上論斷，應依刑事訴訟法第三百六十九條第一項前段、第三百六十四條、第三百四
十三條、第三百七十一條、第二百九十九條第一項前段，刑法第二條第一項後段、第
五十六條、第三百三十九條第一項、修正後第四十一條第一項，罰金罰鍰提高標準條
例第一條前段、第二條，判決如主文。
中    華    民    國          九十    年    十      月      三十        日
                              臺灣高等法院刑事第七庭
                                  審判長法  官  吳  啟  民
                                        法  官  蘇  隆  惠
                                        法  官  林  瑞  斌
右正本證明與原本無異。
不得上訴。
                                        書記官  丁  淑  蘭
中    華    民    國          九十    年    十      月      三十        日
附錄本案論罪科刑法條全文：
刑法第三百三十九條
  意圖為自己或第三人不法之所有，以詐術使人將本人或第三人之物交付者，處五年
  以下有期徒刑、拘役或科或併科一千元以下罰金。
  以前項方法得財產上不法之利益或使第三人得之者，亦同。
  前二項之未遂犯罰之。


司法院資訊處製作；財團法人民間司法改革基金會備份。
